臺灣臺北地方法院刑事判決
111年度審訴字第1205號
公  訴  人  臺灣臺北地方檢察署檢察官
被      告  黃家榮



上列被告因詐欺等案件，經檢察官提起公訴（111年度偵字第135
13號），被告於本院準備程序中就被訴事實為有罪之陳述，經本
院告以簡式審判程序之旨，並聽取當事人之意見後，裁定改行簡
式審判程序，並判決如下：
    主  文
黃家榮犯如附表二所示之罪，各處如附表二「罪名及宣告刑」欄
所示之刑。應執行有期徒刑壹年參月。
未扣案之犯罪所得新臺幣玖仟肆佰陸拾柒元沒收，於全部或一部
不能沒收或不宜執行沒收時，追徵其價額。
    事  實
一、黃家榮於民國110年11月間某時，加入由梁懷隆、「樂仔」
    等真實姓名年籍不詳之三人以上所組成，以實施詐術為手段
    之具有持續性、牟利性之有結構性之犯罪組織（涉犯參與組
    織之首次犯行，前經本院判處罪刑），擔任持提款卡提領詐
    得贓款（俗稱提款車手）之工作，其等透過Telegram通訊軟
    體聯繫，基於三人以上共同詐欺取財與掩飾、隱匿特定犯罪
    所得之來源及去向之洗錢之犯意聯絡，先由詐騙集團不詳成
    員於如附表一所示時間，以所示方式詐騙所示之人，致其等
    陷於錯誤而依指示匯款，黃家榮即依「樂仔」之指示，至址
    設○○市○○區○○○路0段0號○○花園內公廁，向梁懷隆拿取如附
    表一所示各該人頭帳戶提款卡及密碼後，分別於如附表一所
    示之時間、地點提領各該款項，旋即折返原處將提領之款項
    交付予梁懷隆，以此方式上繳而掩飾特定犯罪所得之本質、
    來源及去向，並獲取提領贓款1.5％之報酬。
二、案經簡廷衛、林柏宇、張尊厚訴由臺北市政府警察局中山分
    局報請臺灣臺北地方檢察署檢察官偵查起訴。
    理  由
壹、證據能力部分：
    本案據以認定事實之供述證據，公訴人及被告黃家榮於本院
    言詞辯論終結前均未爭執其證據能力，經審酌該等證據之取
    得並無違法，且與本案待證事實具有關聯性，依刑事訴訟法
    第159條之5之規定，自有證據能力；至所引非供述證據部分
    ，與本案事實具自然關聯性，且非公務員違背法定程序所取
    得，依同法第158條之4規定反面解釋，亦具證據能力。
貳、實體部分：
一、認定事實所憑之證據及理由： 
  ㈠上揭事實，業據被告於本院審理時坦承不諱（見本院111年度
    審訴字第1205號卷【下稱審訴字卷】第64頁），核與證人即
    各告訴人於警詢之證述情節相符（人別及卷證出處詳見附表
    一），且有自動櫃員機提領紀錄（見臺灣臺北地方檢察署11
    1年度偵字第13513號卷【下稱偵字卷】第79頁）及如附表一
    「證據出處」欄所示之證據可佐（證據名稱及卷證出處詳見
    附表一），足認被告上開任意性自白確與事實相符，堪以採
    信。
  ㈡被告雖未自始至終參與各階段之犯行，而僅參與提領贓款部
    分，惟其與所屬詐騙集團其他成年成員既為詐欺告訴人而彼
    此分工，參與詐欺取財罪之部分構成要件行為，且被告所為
    均係詐欺取財犯行不可或缺之內部分工行為，並相互利用其
    他成員之行為，以共同達成犯罪之目的，堪認係在合同意思
    範圍內，各自分擔犯罪行為之一部，並相互利用他人之行為
    ，以達犯罪之目的，且依前論述，被告於主觀上對於參與詐
    欺犯行之成員含自己達三人以上之事，亦屬知悉，自應就所
    參與犯行，對於全部所發生之結果共同負責。
　㈢被告依指示提領詐得贓款後，將之上繳予共犯梁懷隆而層層
    上繳，致款項之流向去向不明而無從追查，客觀上已製造該
    詐欺犯罪所得金流斷點，達成隱匿犯罪所得之效果，妨礙該
    詐欺集團犯罪之偵查，自構成洗錢防制法第2條第2款「掩飾
    或隱匿特定犯罪所得之本質、來源、去向、所在、所有權、
    處分權或其他權益者」之洗錢行為甚明。
　㈣綜上，本案事證明確，被告犯行堪以認定，應予依法論科。
二、論罪科刑：
  ㈠法律適用：
    核被告各次所為，均係犯刑法第339條之4第1項第2款之三人
    以上共同詐欺取財罪及洗錢防制法第14條第1項之洗錢罪。
　㈡共犯及罪數關係：
  ⒈被告與梁懷隆及「樂仔」等詐騙集團成年成員就上開犯行間
    ，係在合同意思範圍內，各自分擔犯罪行為之一部，並相互
    利用他人之行為，以達遂行詐欺取財等犯行，有犯意聯絡及
    行為分擔，應論以共同正犯。
　⒉被告就附表一編號1、3部分之多次提款行為，乃基於詐欺取
    財之單一犯意，時間密接、地點相同，各行為之獨立性極為
    薄弱，在刑法評價上，以視為數個舉動之接續施行，合為包
    括之一行為予以評價，均屬接續犯，各論以一罪即足。
　⒊被告各次所為，均以一行為同時觸犯三人以上共同詐欺取財
    罪及洗錢罪，均屬想像競合犯，應依刑法第55條規定，各從
    一重之三人以上共同詐欺取財罪處斷。
  ⒋被告就各告訴人所為三人以上共同詐欺取財犯行，侵害之財
    產法益不同，犯意各別，行為互殊，應予分論併罰（共3罪
    ）。
  ㈢量刑審酌：
　  爰以行為人責任為基礎，審酌被告不循正途獲取財產利益，
    竟加入詐欺集團擔任提款車手之工作，使各告訴人受有財產
    損害，並危害財產交易安全，實屬不該，惟念被告犯後坦認
    犯行，且非居於詐欺犯罪主導地位，併參酌其迄未賠償本案
    各告訴人等情（被告於準備程序時稱需出監後才有賠償能力
    ）、告訴人所陳關於被告量刑之意見，兼衡被告於本院審理
    時自述高中肄業、未婚、現另案在監、無需扶養親人等生活
    狀況，暨被告之獲利、犯罪動機、目的及手段、參與情節及
    各告訴人被詐欺之金額高低（被告提領金額高低）、被告素
    行等一切情狀（被告於本院審理時坦承前揭罪名，是就被告
    所犯洗錢防制法部分，原應減輕其刑，然被告就上開犯行均
    係從一重論處三人以上共同詐欺取財罪，是此部分想像競合
    輕罪得減刑部分，本院量刑時併予審酌），各量處如附表二
    「罪名及宣告刑」欄所示之刑。另考量被告所為上揭犯行手
    法近似、相隔時間非長、所侵害法益之同質性高、數罪對法
    益侵害之加重效應較低等不法及罪責程度，定其應執行如主
    文第1項所示之刑。
三、沒收之說明：
　㈠被告本案擔任取款車手之報酬係以提領款項之1.5％計算，業
    據其於本院準備程序時供承在卷（見審訴字卷第60頁），是
    被告本案報酬計為新臺幣（下同）9,467元（計算式：【10
    萬9,969元+3,099元+2萬9,989元+4萬9,986元+4萬0,031元+9
    萬9,986元+4萬9,986元+4萬8,123元+14萬9,986元+4萬9,986
    元】×1.5％=9,467元，為被告利益計，元以下無條件捨去）
    ，屬刑法第38條之1所稱犯罪所得之範圍，既未實際賠償告
    訴人，自應依同法第38條之1第1項前段及同條第3項之規定
    ，宣告沒收，於全部或一部不能沒收或不宜執行沒收時，追
    徵其價額。
　㈡另審酌被告本案犯行僅係負責取款之角色，並非主謀者，且
    衡諸目前司法實務查獲之案件，取款車手於上繳後對於所提
    領之贓款應無處分權限，且其亦堅稱均已上繳，爰不予宣告
    沒收，附此敘明。
據上論斷，應依刑事訴訟法第273條之1第1項、第299條第1項前
段（依法院辦理刑事訴訟案件應行注意事項第159點，判決書據
上論結部分，得僅引用應適用之程序法條），判決如主文。
本案經檢察官陳建宏提起公訴，檢察官黃耀賢到庭執行職務。
中　　華　　民　　國　　111 　年　　8 　　月　　 3　　日
                  刑事第二十庭  法  官  賴鵬年  
上正本證明與原本無異。 
如不服本判決應於收受送達後20日內向本院提出上訴書狀，並應
敘述具體理由；其未敘述上訴理由者，應於上訴期間屆滿後20日
內向本院補提理由書（均須按他造當事人之人數附繕本）「切勿
逕送上級法院」。告訴人或被害人如對於本判決不服者，應具備
理由請求檢察官上訴，其上訴期間之計算係以檢察官收受判決正
本之日期為準。 因疫情而遲誤不變期間，得向法院聲請回復原
狀。
                                 書記官　萬可欣
中　　華　　民　　國　　111 　年　　8 　　月　　3 　　日
附錄本案論罪科刑法條全文：
中華民國刑法第339條之4
犯第339條詐欺罪而有下列情形之一者，處1年以上7年以下有期
徒刑，得併科1百萬元以下罰金：
一、冒用政府機關或公務員名義犯之。
二、三人以上共同犯之。
三、以廣播電視、電子通訊、網際網路或其他媒體等傳播工具，
    對公眾散布而犯之。
前項之未遂犯罰之。
洗錢防制法第14條
有第二條各款所列洗錢行為者，處7年以下有期徒刑，併科新臺
幣5百萬元以下罰金。
前項之未遂犯罰之。
前二項情形，不得科以超過其特定犯罪所定最重本刑之刑。
附表一：
編號 告訴人 詐騙方式、時間及金額 匯入帳戶 提領時間、地點及金額 證據出處 1 簡廷衛 詐騙集團不詳成員於110年12月10日下午4時26分許，撥打電話予簡廷衛，佯稱因路跑報名資料出現錯誤，需依指示操作取消扣款云云，致簡廷衛陷於錯誤，於同日下午4時54分及下午5時40許，分次匯款各10萬9,969元、3,099元至右列帳戶。 中華郵政帳號00000000000000號帳戶（戶名：楊雪邨） 110年12月10日下午4時59分至晚間6時7分許，在臺北市○○區○○路000號臺北龍江路郵局、臺北市○○區○○路000號統一超商○○門市，由黃家榮分次將左列款項提領一空。 ⑴證人即告訴人簡廷衛於警詢之證述（見偵字卷第43至55頁） ⑵報案資料（見偵字卷第149至151、155至161頁） ⑶左列帳戶歷史交易明細（見偵字卷第99至101頁） ⑷監視器畫面擷圖（見偵字卷第81至83頁） 2 林柏宇 詐騙集團不詳成員於110年12月10日晚間8時23分許，撥打電話予林柏宇，佯稱因路跑報名資料出現錯誤，需依指示操作取消扣款云云，致林柏宇陷於錯誤，於翌日凌晨0時12分許，匯款2萬9,989元至右列帳戶。 中華郵政帳號00000000000000號帳戶（戶名：楊雪邨） 110年12月11日凌晨0時17分許，在臺北市○○區○○路000號臺北龍江路郵局，由黃家榮將左列款項提領一空。 ⑴證人即告訴人林柏宇於警詢之證述（見偵字卷第23至41頁） ⑵報案資料（見偵字卷第119、133頁） ⑶左列帳戶歷史交易明細（見偵字卷第99至101頁） ⑷監視器畫面擷圖（見偵字卷第91頁） 3 張尊厚 詐騙集團不詳成員於110年12月10日晚間8時19分許，撥打電話予張尊厚，佯稱因路跑報名資料出現錯誤，需依指示操作取消扣款云云，致張尊厚陷於錯誤，於同日晚間9時12分至翌日凌晨0時4分許，分次匯款9萬9,986元、4萬9,986元、4萬8,123元、14萬9,986元、4萬9,986元至右列國泰世華帳戶；又於同年月11日凌晨0時23分及24許，分次匯款4萬9,986元、4萬0,031元至右列中華郵政帳戶。 ⒈國泰世華商業銀行帳號000000000000號帳戶（戶名：陳芝辰） ⒉中華郵政帳號00000000000000號帳戶（戶名：楊雪邨） 110年12月10日晚間9時15分至翌日凌晨0時13分許，在臺北市○○區○○路000號萊爾富超商北市榮耀門市○○○市○○區○○路000號臺北龍江路郵局，由黃家榮將左列款項分次提領一空。 ⑴證人即告訴人張尊厚於警詢之證述（見偵字卷第57至71頁） ⑵報案資料（見偵字卷第187頁） ⑶左列帳戶歷史交易明細（見偵字卷第99至101、105至107頁） ⑷監視器畫面擷圖（見偵字卷第85至93頁） 
附表二：
編號 對應之事實 罪名及宣告刑 1 如附表一編號1所示 黃家榮犯三人以上共同詐欺取財罪，處有期徒刑壹年。 2 如附表一編號2所示 黃家榮犯三人以上共同詐欺取財罪，處有期徒刑壹年。 3 如附表一編號3所示 黃家榮犯三人以上共同詐欺取財罪，處有期徒刑壹年貳月。